臺灣臺中地方法院刑事判決
111年度簡上字第284號
上  訴  人  臺灣臺中地方檢察署檢察官
被      告  賴衎罡



上列上訴人因被告竊盜案件，不服本院民國111年5 月30日111 
年度簡字第473 號第一審簡易判決（起訴案號：臺灣臺中地方檢
察署110 年度偵字第21858 號），提起上訴，本院管轄第二審之
合議庭判決如下：
    主      文
上訴駁回。
    事實及理由
一、本案上訴範圍：
　　按上訴得明示僅就判決之刑、沒收或保安處分一部為之，刑
    事訴訟法第348 條第3 項定有明文，而簡易判決之上訴，亦
    準用此一規定，同法第455 條之1 第3 項可資參照。經查，
    本件上訴人即臺灣臺中地方檢察署檢察官提出之上訴書，業
    已載明係就原審判決「未論以累犯及未據以依法加重其刑」
    部分提起上訴，此有上訴書存卷可稽（本院簡上卷第11至16
    頁），且公訴檢察官於本院第二審審理程序中，亦陳明本件
    上訴理由如前揭上訴書所載（本院簡上卷第59頁），足認本
    件上訴人已明示僅就原審判決之「刑」部分提起上訴，是依
    首揭規定，原審判決認定之犯罪事實以及沒收部分，即不在
    本件上訴範圍內，本院第二審合議庭乃逕以原審判決認定之
    犯罪事實作為判斷原審判決之「刑」部分有無不當或違法之
    基礎。
二、本案犯罪事實、認定犯罪事實所憑之證據及理由、所犯法條
    ，均引用原審判決書（如附件）之記載。
三、本院之判斷：
  ㈠按最高法院於民國111 年4 月27日以110 年度台上大字第566
    0號裁定，宣示主文：「被告構成累犯之事實及應加重其刑
    之事項，均應由檢察官主張並具體指出證明之方法後，經法
    院踐行調查、辯論程序，方得作為論以累犯及是否加重其刑
    之裁判基礎。」並於裁定理由內，針對檢察官就前階段被告
    構成「累犯事實」之主張及舉證責任，以及檢察官就後階段
    被告依累犯規定「加重其刑事項」之主張及說明責任等節，
    詳細加以分析說明釐清，認為法院於審酌被告是否適用累犯
    規定而加重其刑時，訴訟程序上應先由檢察官就被告構成累
    犯之前階段事實以及應加重其刑之後階段事項，主張並具體
    指出證明之方法後，法院才需進行調查與辯論程序，而作為
    是否加重其刑之裁判基礎。倘檢察官未主張或具體指出證明
    方法時，可認檢察官並不認為被告構成累犯或有加重其刑予
    以延長矯正其惡性此一特別預防之必要，審理事實之法院自
    不能遽行論以累犯、加重其刑，否則有適用法則不當之違法
    。又所謂檢察官應就被告構成累犯事實「具體指出證明方法
    」，係指檢察官應於法院調查證據時，「提出」足以證明被
    告構成累犯事實之前案徒刑執行完畢資料。是以，倘檢察官
    未「提出」前揭足以證明被告構成累犯事實之前案徒刑執行
    完畢資料，即屬未經舉證，法院自無從為補充性調查（參見
    最高法院110 年度台上大字第5660號裁定內容）。
  ㈡細繹前揭裁定意旨可知，若檢察官於起訴書犯罪事實欄，就
    被告構成累犯之前科事實加以記載，應認檢察官已就被告構
    成累犯事實有所主張；然若檢察官於起訴書記載及卷證資料
    ，就累犯事實及應加重之舉證，僅提出被告之前案紀錄表，
    未表明該前案紀錄表中哪些資料與被告累犯待證事實有關，
    並釋明其執畢日期，法院再依文書證據之調查方式，使被告
    或辯護人有陳述意見之機會，倘被告有爭執，檢察官更應提
    出原始證據以釐清，且因該前案紀錄表係由司法機關相關人
    員依憑原始資料所輸入之前案紀錄，並非被告前案徒刑執行
    完畢之原始證據，屬於派生證據，就證據之可信度而言，派
    生證據當然不及於原始證據，應認檢察官就被告之累犯事實
    及應加重理由，未盡其實質舉證責任。換言之，大法庭裁定
    宣示前，係由法官依職權判讀前案紀錄表；裁定宣示後，則
    改移由檢察官執行並應釐清疑義，法官僅負責判斷檢察官之
    舉證是否充分、本案構成累犯之待證事實已否證明。
  ㈢另就法理而言，我國刑法第47條第1 項係累犯成立要件之規
    定（累犯事實），後段「加重其刑」之規定則屬法律效果，
    兩者合為規定於一條文，我國審判實務向認累犯（累犯事實
    與法律效果）是法院應依職權調查之事項。然構成累犯之前
    科事實，既作為刑之法定加重理由，實質上即等同於「犯罪
    構成事實」，則依據我國刑事訴訟法第161 條第1 項規定：
    「檢察官就被告犯罪事實，應負舉證責任，並指出證明之方
    法」，等同於「犯罪構成事實」之被告構成累犯事實，自亦
    為該條文所涵攝，應由檢察官負實質之舉證責任，不應再由
    法院依職權調查認定。此法理上之理解，並不因前揭大法庭
    裁定宣示時間而有所區別，亦即大法庭裁定宣示前，檢察官
    縱然有主張累犯之事實及應加重其刑，但就累犯事實及加重
    其刑理由並未舉證或舉證不足，無法使法院形成被告構成累
    犯之心證，法院依前揭法理未依職權調查，認為被告不構成
    累犯，而將可能構成累犯之前案事實，移為刑法第57條第5
    款之科刑審酌事由，本乎前科形成累犯處斷刑或作為宣告刑
    事由之裁量，只須滿足其一，應認法院對被告前科之評價已
    足。
  ㈣原審以被告本案事證明確，適用刑法第320 條第1 項、第41
    條第1 項前段，刑法施行法第1 條之1 第1 項等規定，並以
    行為人之責任為基礎，審酌：①被告前因竊盜案件，先後經
    本院108 年度中簡字第554 號判決處有期徒刑3 月確定、本
    院108 年度易字第1243號判決處有期徒刑3 月確定，上開二
    案嗣經本院108 年度聲字第3571號裁定應執行有期徒刑5 月
    確定，於109 年4 月11日在監服刑期滿執行完畢（其後接續
    執行另案判處之拘役45日、30日）等情，有臺灣高等法院被
    告前案紀錄表在卷可憑，竟仍不思以正途謀取財物，為滿足
    自己私慾，率爾竊取他人財物，欠缺尊重他人財產權之觀念
    ，所為殊值非難，惟所竊財物價值尚非甚鉅之犯罪情節及所
    生實害；②被告為國小畢業，之前沒有工作，家中無人需其
    扶養照顧（易緝字卷第111 頁）之智識程度及生活狀況；③
    被告於本院準備程序中尚能坦承犯行，且竊得之財物業已發
    還告訴人蔡為任等一切情狀，量處拘役50日，併諭知易科罰
    金之折算標準；另說明不予沒收部分。經核原審判決認事用
    法並無違誤，並已具體斟酌刑法第57條各款所列情形，且未
    逾法定刑之範圍，亦與罪刑相當原則、比例原則無違，要無
    輕重失衡或偏執一端之情形，自應予維持。
  ㈤本件起訴書已載明被告之累犯事實：「賴衎罡曾因多次竊盜
    案件，經法院判決後分別定應執行有期徒刑10月、5 月確定
    ，於108 年1 月24日入監執行後，因縮短刑期於109 年4 月
    11日徒刑執行完畢，接續執行另案拘役45日、30日，而於10
    9 年6 月25日出監。」應認檢察官就被告之累犯事實已有主
    張。然就累犯事實及應加重其刑之舉證，檢察官僅於起訴書
    記載：「被告曾受有期徒刑之執行完畢，有刑案資料查註紀
    錄表在卷可稽，其於5 年內故意再犯本件有期徒刑以上之罪
    ，為累犯，請依刑法第47條第1 項規定，加重其刑。」且於
    原審審理時，亦未具體指出證明之方法後，經法院踐行調查
    、辯論程序，有原審準備程序筆錄附卷可稽（易緝字卷第10
    9 至112 頁），衡諸前揭說明，難認檢察官就被告是否構成
    累犯，已盡其實質舉證責任。原審因而以：「被告固有起訴
    書所載之前科紀錄，然檢察官就被告構成累犯之事實及應加
    重其刑之事項，並未具體指出證明之方法，參照最高法院刑
    事大法庭110 年度台大上字第5660號裁定意旨，本院僅將該
    等前科紀錄列為刑法第57條第5 款所定『犯罪行為人之品行』
    之審酌事項，而不依刑法第47條第1 項規定將被告論以累犯
    並加重其刑」未認定被告構成累犯，難認與法有違。
  ㈥按無罪推定係世界人權宣言及公民與政治權利國際公約宣示
    具有普世價值，並經司法院解釋為憲法所保障之基本人權。
    91年修正公布之刑事訴訟法第163 條第2 項但書，法院於「
    公平正義之維護」應依職權調查證據之規定，當與第161條
    關於檢察官負實質舉證責任之規定，及嗣後修正之第154條
    第1 項，暨新制定之公民與政治權利國際公約及經濟社會文
    化權利國際公約施行法、刑事妥速審判法第6 、8 、9 條所
    揭示無罪推定之整體法律秩序理念相配合。盱衡實務運作及
    上開公約施行法第8 條明示各級政府機關應於2 年內依公約
    內容檢討、改進相關法令，再參酌刑事訴訟法第163 條之立
    法理由已載明：如何衡量公平正義之維護及其具體範圍則委
    諸司法實務運作和判例累積形成，暨刑事妥速審判法為刑事
    訴訟法之特別法，證明被告有罪既屬檢察官應負之責任，基
    於公平法院原則，法院自無接續檢察官應盡之責任而依職權
    調查證據之義務。則刑事訴訟法第163 條第2 項但書所指法
    院應依職權調查之「公平正義之維護」事項，依目的性限縮
    之解釋，應以利益被告之事項為限，否則即與檢察官應負實
    質舉證責任之規定及無罪推定原則相牴觸，無異回復糾問制
    度，而悖離整體法律秩序理念。至案內存在形式上不利於被
    告之證據，檢察官未聲請調查，然如不調查顯有影響判決結
    果之虞，且有調查之可能者，法院得依刑事訴訟法第273條
    第1 項第5 款之規定，曉諭檢察官為證據調查之聲請（最高
    法院101 年度第2 次刑事庭會議決議意旨參照）。被告構成
    累犯與否，本屬對被告不利之事項，依據上開最高法院刑事
    庭會議決議意旨，法院本不得依職權調查，是原審未依職權
    調查被告是否構成累犯，並無違法之處。原審雖未曉諭檢察
    官就被告是否構成累犯部分聲請調查證據，然衡諸上開最高
    法院刑事庭決議意旨，法院就不利於被告之證據，認為有調
    查之必要，而檢察官未聲請調查，法院「得」審酌是否曉諭
    檢察官聲請調查此部分證據，並非「必」曉諭檢察官提出聲
    請，依此自難認原審未曉諭檢察官聲請調查被告是否構成累
    犯，有何違法之處；況原審已將被告可能構成累犯之前科資
    料，作為其對被告量刑之審酌事由，業如前述，雖原審論述
    或有不足之處，亦未及審酌檢察官於本院所提出之刑案資料
    查註紀錄表、本院108 年度聲字第3571號裁定（本院簡上卷
    第125 至129 頁），然原審既已將累犯之前科事實作為量刑
    之審酌，應認對此部分前科資料量刑之評價為已足，對判決
    之結論不生影響，基於無害違誤原則，自不構成撤銷之理由
    。
四、上訴意旨認應對被告論以累犯並據以依法加重其刑，固非全
    然無見，然本院已就檢察官上訴指摘部分論述如前，上訴意
    旨所稱各節，仍無法推翻原判決之立論基礎；本件檢察官之
    上訴，並無理由，應予駁回。　
據上論斷，應依刑事訴訟法第455 條之1 第1 項、第3 項、第  
368 條、第373 條、第364 條，判決如主文。　
本案經檢察官何宗霖提起公訴、檢察官王淑月提起上訴，檢察官
謝道明到庭執行職務。
中　　華　　民　　國　　111 　年　　11　　月　　25　　日
                  刑事第三庭  審判長法　官  劉柏駿  
                                    法　官  路逸涵
                                    法　官  陳建宇 
以上正本證明與原本無異。
不得上訴。
　　　　　　　　　　　　　　　　　　書記官  黃筠婷
中　　華　　民　　國　　111 　年　　11　　月　　25　　日
附件：
臺灣臺中地方法院刑事簡易判決
111年度簡字第473號
公　訴　人　臺灣臺中地方檢察署檢察官
被　　　告　賴衎罡　男　民國00年00月00日生
　　　　　　　　　　身分證統一編號：Z000000000號
　　　　　　　　　　住○○市○區○○街00○0號
　　　　　　　　　（現於法務部○○○○○○○○○○○執行
                    中）
上列被告因竊盜案件，經檢察官提起公訴（110年度偵字第21858
號），因被告自白犯罪（111年度易緝字第56號），本院認為宜
以簡易判決處刑，判決如下：
    主      文
賴衎罡犯竊盜罪，處拘役伍拾日，如易科罰金，以新臺幣壹仟元
折算壹日。
    事實及理由
一、本案犯罪事實及證據，除證據部分增列「被告賴衎罡於本院
    準備程序中之自白、偵辦刑案職務報告書、臺中市政府警察
    局第二分局立人派出所扣押筆錄」外，餘均引用檢察官起訴
    書之記載（如附件）。
二、核被告賴衎罡所為，係犯刑法第320條第1項之竊盜罪。
三、被告固有起訴書所載之前科紀錄，然檢察官就被告構成累犯
    之事實及應加重其刑之事項，並未具體指出證明之方法，參
    照最高法院刑事大法庭110年度台大上字第5660號裁定意旨
    ，本院僅將該等前科紀錄列為刑法第57條第5款所定「犯罪
    行為人之品行」之審酌事項，而不依刑法第47條第1項規定
    將被告論以累犯並加重其刑，併此敘明。
四、爰以行為人之責任為基礎，審酌：（一）被告前因竊盜案件
    ，先後經本院108年度中簡字第554號判決處有期徒刑3月確
    定、本院108年度易字第1243號判決處有期徒刑3月確定，上
    開二案嗣經本院108年度聲字第3571號裁定應執行有期徒刑5
    月確定，於109年4月11日在監服刑期滿執行完畢（其後接續
    執行另案判處之拘役45日、30日）等情，有臺灣高等法院被
    告前案紀錄表在卷可憑，竟仍不思以正途謀取財物，為滿足
    自己私慾，率爾竊取他人財物，欠缺尊重他人財產權之觀念
    ，所為殊值非難，惟所竊財物價值尚非甚鉅之犯罪情節及所
    生實害；（二）被告為國小畢業，之前沒有工作，家中無人
    需其扶養照顧（見易緝字卷第111頁）之智識程度及生活狀
    況；（三）被告於本院準備程序中尚能坦承犯行，且竊得之
    財物業已發還告訴人蔡為任等一切情狀，量處如主文所示之
    刑，併諭知易科罰金之折算標準，以示懲儆。
五、犯罪所得已實際合法發還被害人者，不予宣告沒收或追徵，
    刑法第38條之1第5項定有明文。本件被告竊得之財物，業已
    發還告訴人，有贓物認領保管單可憑（見偵卷第61頁），爰
    不予宣告沒收追徵犯罪所得。
六、依刑事訴訟法第449條第2項、第3項、第454條第2項，刑法
    第320條第1項、第41條第1項前段，刑法施行法第1條之1第1
    項，逕以簡易判決處刑如主文。
七、如不服本判決，得於收受判決正本送達之翌日起20日內，向
    本庭提出上訴狀，上訴於本院合議庭（須附繕本）。
中　　華　　民　　國　　111 　年　　5 　　月　　30　　日
                  刑事第十三庭  法  官  洪瑞隆
以上正本證明與原本無異。
                                書記官  許家齡
中　　華　　民　　國　　111 　年　　5 　　月　　30　　日
附錄論罪科刑法條
【刑法第320條】
意圖為自己或第三人不法之所有，而竊取他人之動產者，為竊盜
罪，處5年以下有期徒刑、拘役或50萬元以下罰金。
意圖為自己或第三人不法之利益，而竊佔他人之不動產者，依前
項之規定處斷。
前2項之未遂犯罰之。
【刑法施行法第1條之1】
中華民國94年1月7日刑法修正施行後，刑法分則編所定罰金之貨
幣單位為新臺幣。
94年1月7日刑法修正時，刑法分則編未修正之條文定有罰金者，
自94年1月7日刑法修正施行後，就其所定數額提高為30倍。但72
年6月26日至94年1月7日新增或修正之條文，就其所定數額提高
為3倍。

附件：
臺灣臺中地方檢察署檢察官起訴書
                                    110年度偵字第21858號
　　被　　　告　賴衎罡　男　68歲（民國00年00月00日生）
　　　　　　　　　　　　住○○市○○區○○路000號
                        居臺中市○區○○街00○0號
　　　　　　　　　　　　國民身分證統一編號：Z000000000號
上列被告因竊盜案件，已經偵查終結，認應提起公訴，茲將犯罪
事實及證據並所犯法條分敘如下：
　　　　犯罪事實
一、賴衎罡曾因多次竊盜案件，經法院判決後分別定應執行有期
    徒刑10月、5月確定，於民國108年1月24日入監執行後，因
    縮短刑期於109年4月11日徒刑執行完畢，接續執行另案拘役
    45日、30日，而於109年6月25日出監。意圖為自己不法所有
    ，基於竊盜之犯意，於110年2月23日2時13分許，自其臺中
    市○區○○街00○0號住處攜帶銀色推車出門，至臺中市○○路0段
    000號1樓朵基沙發工廠外，趁深夜四下無人之際，徒手竊取
    朵基沙發工廠負責人蔡為任所管領置放在此之米白色3人座
    沙發，並先將自不詳地點取得之棧板放置在銀色推車上，再
    將該沙發放置在棧板上，再以自備繩索將沙發、棧板及推車
    綁緊，嗣同日3時10分許，賴衎罡將該沙發使用推車推至臺
    中市北區漢口路3段與漢陽街口時，經巡邏之員警查覺有異
    上前盤查，賴衎罡將沙發及推車當場棄置，逃回其臺中市○
    區○○街00○0號住處，經警當場扣得該沙發（業據蔡為任具領
    ），經警查閱路口監視器畫面，通知蔡為任前來查看指認，
    而查悉上情。
二、案經蔡為任訴由臺中市政府警察局第二分局報告偵辦。
　　　　證據並所犯法條
一、證據清單及待證事實：
編號 證據名稱 待證事實 1 被告賴衎罡於警詢及偵訊時之供述 1.坦承於上揭時間，拿推車到朵基沙發工廠有搬運上揭沙發，棧板是在朵基沙發工廠附近拿的，繩索是自備的，監視器影像之人及警察盤查時逃回其臺中市○區○○街00○0號住處是被告之事實。 2.證明其看到沙發已置放很久，以為是沒有人要的，趁夜間沒人的時候取走之事實。 2 證人即告訴人蔡為任於警詢及偵訊之指證 證明上揭沙發係其客戶交予其維修之事實。   3 沙發委託復修照片、估價單 證明該沙發為告訴人之客戶交由告訴人維修，其色澤及樣式與扣案之沙發相同之事實。 4 路口監視器光碟暨翻拍照片 證明被告自其住處攜帶銀色推車出門，同日2時13分許，至告訴人經營之朵基沙發工廠外，搬運該沙發，於同日3時10分許，將沙發搬運至漢口路3段與漢陽街口時經警盤查時，將沙發棄置於現場逃逸之事實。 5 臺中市政府警察局第二局扣押物品清單、贓物認領保管單 佐證上揭犯罪事實。 
二、核被告所為，係犯刑法第320條第1項之竊盜罪嫌。被告曾受
    有期徒刑之執行完畢，有刑案資料查註紀錄表在卷可稽，其
    於5年內故意再犯本件有期徒型以上之罪，為累犯，請依刑
    法第47條第1項規定，加重其刑。被告所竊取上揭沙發，業
    已經告訴人蔡為任取回，依刑法第38條之1第5項之規定，不
    予請求宣告沒收，併此敘明。
三、依刑事訴訟法第251條第1項提起公訴。
　　此　致
臺灣臺中地方法院
中　　華　　民　　國　 110　　年　　9 　　月　　8　　日
　　　　　　　　　　　　　檢　察　官　何宗霖
本件正本證明與原本無異
中　　華　　民　　國　 110　　年　　9 　　月　　20　　日
                          書  記  官  陳怡安